臺灣桃園地方法院刑事判決　　　　　　　95年度訴字第2388號
公　訴　人　臺灣桃園地方法院檢察署檢察官
被　　　告　己○○
被　　　告　甲○○
上二人共同
指定辯護人　謝淑芬律師
被　　　告　丙○○
　　　　　　　　　　巷26號.
　　　　　　　　　　現於桃園看守所
被　　　告　丁○○
上二人共同
指定辯護人　本院公設辯護人癸○○
上列被告因強盜等案件，經檢察官提起公訴（95年度偵字第1572
2、16091號），本院判決如下：
    主  文
己○○共同竊盜，處有期徒刑參月；又共同意圖為自己不法之所
有，結夥三人以上攜帶兇器，以強暴、脅迫至使不能抗拒，而取
他人之物，未遂，處有期徒刑肆年，扣案之瓦斯槍壹把、美工刀
壹支，沒收。應執行有期徒刑肆年貳月，扣案之瓦斯槍壹把、美
工刀壹支，沒收。
甲○○共同竊盜，處有期徒刑參月；又共同意圖為自己不法之所
有，結夥三人以上攜帶兇器，以強暴、脅迫至使不能抗拒，而取
他人之物，未遂，處有期徒刑參年拾月，扣案之瓦斯槍壹把、美
工刀壹支，沒收。應執行有期徒刑肆年，扣案之瓦斯槍壹把、美
工刀壹支，沒收。
丙○○共同竊盜，處有期徒刑參月；又共同意圖為自己不法之所
有，結夥三人以上攜帶兇器，以強暴、脅迫至使不能抗拒，而取
他人之物，未遂，處有期徒刑參年柒月，扣案之瓦斯槍壹把、美
工刀壹支，沒收。應執行有期徒刑參年玖月，扣案之瓦斯槍壹把
、美工刀壹支，沒收。
丁○○共同竊盜，處有期徒刑參月；又共同意圖為自己不法之所
有，結夥三人以上攜帶兇器，以強暴、脅迫至使不能抗拒，而取
他人之物，未遂，處有期徒刑參年柒月，扣案之瓦斯槍壹把、美
工刀壹支，沒收。應執行有期徒刑參年玖月，扣案之瓦斯槍壹把
、美工刀壹支，沒收。
    事  實
一、己○○係聯倉貨運公司（下稱聯倉公司）離職員工，因此熟
    悉該公司每週五晚間均會派貨車至桃園縣龜山鄉○○村○○
    街5 號「華碩電腦股份有限公司」桃園廠（下稱華碩公司）
    ，載運價值不菲之電腦主機板、筆記型電腦等相關器材設備
    ，竟因缺錢花用，於民國95年7 月17日，在其位於桃園縣大
    園鄉果林村崁下50巷1 弄1 號2 樓住處，向甲○○提議週五
    （7 月21日）可行搶聯倉公司所載運華碩公司之電腦器材變
    賣朋分花用，而計劃由己○○駕車強行攔截聯倉公司之貨車
    ，迫使其停車後，甲○○再持玩具瓦斯槍逼使司機就範，己○○再負責將貨車駛離強取貨物，作案用之交通工具自小客
    車及機車由甲○○提供，獲甲○○同意後，己○○再邀集丙○○、丁○○兄弟前來，復再徵得丙○○、丁○○附和認同
    。謀議既定，乃於同年月20日下午某時點，先由甲○○駕駛
    自小客車搭載己○○、丙○○、丁○○，至上開華碩公司桃
    園廠附近勘察地形。同年月21日（週五）下午，己○○即指
    示丁○○先將其等所有作案工具即客觀上可供兇器使用之美
    工刀1 支及膠帶先置於甲○○所提供車牌號碼MC7-088 號機
    車置物箱內，並要甲○○、丙○○、丁○○至台北縣林口重
    劃區購買作案用之玩具槍。當日（7 月21日）下午1 時許，
    丙○○即駕駛自小客車搭載丁○○及甲○○，至桃園縣龜山
    鄉某處，由甲○○下車以新台幣（下同）3,200 元之代價，
    購得不具殺傷力之玩具瓦斯槍1 支（非屬槍砲彈藥刀械管制
    條例所列管之槍砲）。己○○為掩飾渠等犯行，復要甲○○
    、丙○○、丁○○3 人去竊取他人自小客車車牌使用，4 人
    乃又基於意圖為自己不法所有之犯意聯絡，於同日下午3 時
    許，甲○○、丙○○、丁○○3 人，再駕車同至桃園縣蘆竹
    鄉○○街300 巷9 號前，由甲○○、丁○○下車，甲○○負
    責把風，丁○○持甲○○所交付非屬兇器之扳手1 支（兩端
    各為8 號及10號之梅花扳手，長約10公分），拆卸竊取乙○○所有停放於該處之5G-0955 號自小客車車牌2 面得手後，
    再返回己○○上開住處，甲○○再將其所使用之車號5T-877
    8 號自小客車駛至己○○住處，並改懸掛前揭竊得之5G-095
    5 號車牌2 面，扳手則隨意丟棄。同日（7 月21日）下午5
    時許，丁○○依己○○指示先騎乘前揭內置有作案工具美工
    刀及膠帶之MC7-088 號重型機車至上開華碩公司廠外等候，
    甲○○則駕駛前開改懸掛5G-0955 號車牌之自小客車搭載己○○，至桃園縣桃園市○○路家樂福賣場與自行駕車前去之
    丙○○會合，甲○○將前開所購得之玩具槍1 支置於背包後
    ，再駕駛前揭改懸掛5G-0955 號自小客車搭載己○○及丙○○至華碩公司廠房外與丁○○會合，共同在該廠外埋伏等候
    。同日晚間10時10分許，己○○4 人見由戊○○所駕駛聯倉
    公司車牌號碼MT-692號營業用大貨車（內有華碩公司筆記型
    電腦、主機板等，價值770 萬5,937 元）駛出華碩公司廠房
    ，己○○隨即駕駛前開改懸掛5G-0955 號自小客車附載丙○○及甲○○，丁○○則騎乘上開車號MC7- 088號機車自後尾
    隨，途中，甲○○再換乘坐丁○○所騎乘機車，於同日晚間
    10時30分許，尾隨至桃園市○○路、民光路口前，己○○見
    機不可失，乃將所駕自小客車自內側車道超車再強行橫切停
    放在行駛外側車道之戊○○所駕大貨車前，以此強暴方式，
    迫使戊○○停車，使戊○○心生畏懼而至使不能抗拒被迫停
    下貨車後，丙○○及甲○○騎乘之機車亦同時驅前，甲○○
    隨即攜帶前開玩具瓦斯槍跳下機車，上前開啟戊○○所駕大
    貨車右車門，惟因車門上鎖無法開啟，甲○○只好暫時放棄
    而與丁○○共乘機車離開現場。在車內之戊○○見狀亦立即
    打電話回公司請求派員支援。而己○○見甲○○離開後以電
    話詢問丁○○得知該情後仍駕車尾隨戊○○之大貨車，迨行
    至桃園縣蘆竹鄉○○路○ 段與富國路口，己○○又接續試圖
    以自小客車逼近之方式迫使戊○○停車，惟見戊○○遲未停
    車，並適有聯倉公司派遺之辛○○駕車前來支援，始悻然駕
    車離去而不遂。俟甲○○等4 人分別返回己○○上開住處會
    合，甲○○將前開作案用玩具槍及膠帶藏放在己○○住處後
    駕駛前揭改懸掛5G-0955 號自小客車離去，途中再將上開竊
    得之車牌取下並丟棄在其住處附近。嗣為警據報循線查出前
    揭作案機車係甲○○所騎用，而持臺灣桃園地方法院檢察署
    檢察官簽發之拘票，於同年月22日晚間8 時許，至桃園縣蘆
    竹鄉長興村2 鄰溪洲60之4 號甲○○住處，拘提通知甲○○
    到案，並扣得甲○○主動自其MC7-088 號機車置物箱內提出
    作案時所用之美工刀1 把，及帶同員警至上址附近起出所丟
    棄之前揭5G-0955 號車牌2 面，再依甲○○之供述，持臺灣
    桃園地方法院檢察署檢察官簽發之拘票，於同日（7 月22日
    ）晚間10時許，至己○○前開住處，拘提己○○到案，並扣
    得己○○主動自其住處房間提出作案時所用之玩具槍1 把，
    復再依甲○○、己○○之供述，持臺灣桃園地方法院檢察署
    檢察官簽發之拘票，於同年8 月7 日晚間10時30分許，在臺
    北縣林口鄉○○路282 號4 樓，拘提丁○○及丙○○到案，
    而查悉上情。
二、案經桃園縣政府警察局桃園分局報告臺灣桃園地方法院檢察
    署檢察官偵查起訴。
    理    由
壹、程序部分：
　　按被告以外之人於審判外之言詞或書面陳述，除法律有規定
    者外，不得作為證據。又被告以外之人於審判外之陳述，雖
    不符前4 條之規定，而經當事人於審判程序同意作為證據，
    法院審酌該言詞陳述或書面陳述作成時之情況，認為適當者
    ，亦得為證據。當事人、代理人或辯護人於法院調查證據時
    ，知有第159 條第1 項不得為證據之情形，而未於言詞辯論
    終結前聲明異議者，視為有前項同意，刑事訴訟法159 條第
    1 項、第159 條之5 分別定有明文。查證人戊○○、辛○○
    、乙○○於警詢時所為之陳述，固均係審判外之陳述而屬傳
    聞證據，惟被告等人就上開審判外之陳述，於本院審理中，
    知有該項證據，均未曾於言詞辯論終前聲明異議（僅爭執證
    人戊○○證述內容之證明力），而本院審酌該等證人陳述作
    成時之情況，並無違法取證及證明力過低之瑕疵，亦認以之
    作為證據為適當，依前揭規定說明，自有證據能力。至證人
    戊○○、辛○○、陳福進及被告甲○○、丁○○以證人身分
    於偵查時所為之陳述，係檢察官依法訊問，並無何特別不可
    信之情況，依刑法訴訟法第159 條之1 第2 項之規定自有證
    據能力。另本件認定事實所引用之卷內其餘所有卷證資料（
    包含人證及文書證據、物證等證據），並無證據證明係公務
    員違背法定程序所取得，被告及辯護人於審判程序中復未於
    言詞辯論終結前表示異議，均有證據能力，合先敘明。
貳、實體部分：
一、訊據被告甲○○、丁○○對於前揭時、地，由丙○○駕車搭
    載甲○○、丁○○，由甲○○及丁○○下車，甲○○把風，
    丁○○持扳手拆卸竊取5G-0955 號車牌2 面得手，嗣將該車
    牌懸掛在甲○○之5T-8778 號自小客車上等情不諱，又被告
　　己○○、甲○○、丙○○、丁○○對於前揭時、地，由己○○駕駛前開改懸掛5G-0955 號車牌自小客車搭載丙○○，丁○○騎乘車號MC7-088 號機車搭載甲○○，尾隨戊○○所駕
    前開大貨車，在戊○○貨車停車時，甲○○下車去開啟貨車
    右車門，因車門上鎖打不開而作罷等情不諱，惟均矢口否認
    有何強盜犯行，被告己○○辯稱：計劃中並沒有要拿瓦斯槍
    ，實際上也沒有帶去，伊只是駕車行駛在戊○○貨車前面，
    開的很慢，綠燈時伊沒有啟動，讓甲○○方便去開貨車副駕
    駛座車門，但是甲○○打不開就作罷，伊還是開車在戊○○
    貨車前面，但是一直聯絡不到甲○○，伊就開車走了，沒有
    看到辛○○，也沒有要強盜戊○○貨車。另偷車牌的事伊沒
    有參與，也不知道甲○○他們有換車牌云云；被告甲○○辯
    稱：本來計劃等戊○○的貨車如果有停在便利商店的話，就
    用偷的方式，去開車門只是想要誘騙戊○○下車，將他帶離
    開，丁○○再去偷他貨車裡的東西，瓦斯槍是伊的，放在丙○○0496-KG 號自小客車內，當時是停在家樂福前面，作案
    時伊並沒有帶瓦斯槍去，美工刀是伊的，但與本案無關，伊
    下車去開戊○○貨車車門時打不開就放棄了，伊與丁○○就
    返回己○○住處，途中並沒有與己○○聯絡，偷車牌是伊和
    丁○○去偷的，因為己○○說要開伊的車子去，伊不想伊機
    車及自小客車車牌被看到，才臨時起意去偷的，己○○及丙○○均不知情云云；被告丁○○辯稱：當初是己○○打電話
    要伊去幫忙搬東西，但沒有說搬什麼，只說有錢可以拿，伊
    就叫丙○○陪伊一起去，出發前己○○及甲○○有叫伊騎著
    摩托車跟著戊○○貨車走，伊從頭到尾就是騎在摩托車上，
    甲○○有下車去拉戊○○貨車車門，甲○○回來，伊就與他
    騎著摩托車走了，偷車牌部分是甲○○怕他的車牌被認出來
    ，要伊與他一起去偷云云；被告丙○○辯稱：竊盜車牌及強
    盜的事伊都不知情，己○○與甲○○是叫丁○○去幫忙搬東
    西，丁○○再找伊一起去幫忙，伊才去的，他們都沒有告訴
    伊是什麼事情，車牌是甲○○沒有車子，請伊載他去拿東西
    ，他也沒有告訴伊要去那裡及做什麼云云。經查：
　(一)上揭犯罪事實，迭據被告己○○、甲○○、丙○○、丁○○
  　於警詢及偵查時均坦認不諱（見偵字第15722 號卷第8 至14
    頁、第17至27頁、第94至96頁、第107 、114 、160 、161
    頁、偵字第16091 號卷第11至13頁、第18至22頁、第25、26
    、68至72頁、他聲字第74號卷第5 、6 、8 頁），核與被告
    甲○○於偵查中以證人身分具結證述己○○策劃要以瓦斯槍
    迫使司機就範後強取車上貨物，事前伊並駕車載己○○與丙○○、丁○○去華碩廠勘察地形，並與丙○○、丁○○依己○○指示去林口重劃區購買作案用瓦斯槍，及在大華街竊取
    5G-0955 號車牌2 面改懸掛在5T-8778 號自小客車上，再於
    前揭時、地，由己○○駕駛懸掛5T-0955 號車牌自小客車攔
    停戊○○之貨車，伊再攜帶瓦斯槍去開啟貨車右前車門，但
    因車門鎖住無法上車，伊和丙○○即離開現場等情，及被告
    丁○○於偵查中以證人身分具結證述於前揭時、地，由丙○○開車載伊及甲○○，由甲○○引導方向，在蘆竹鄉○○街
    ，甲○○要丙○○停車，甲○○再將扳手交給伊，要伊下車
    去拔路邊的車牌，甲○○在7 、8 公尺處把風等語（見偵字
    第15722 號卷第96、97、189 頁）均若合符節，並悉與證人
    戊○○於警詢、偵查及本院審理時所證被告己○○、甲○○
    、丙○○、丁○○於前揭時、地，分乘車號G5-0955 自小客
    車及車號M7C- 088號機車，嗣該5G-0955 號自小客車自內側
    車道超車橫切攔住其所駕MT-692號大貨車，該機車後座的人
    突然跳上貨車右方試圖開啟車門，因車門鎖住而作罷，其即
    刻打電話請求公司派員支援，該自小客車再一路尾隨至南崁
    富國路，又自左側逼近試圖攔停其所駕大貨車，其不從，適
    公司派辛○○駕車趕至現場支援，該自小客車始駛離等語（
    見偵字第15722 號卷第19至33頁、第127 至128 頁、偵字第
    16091 號卷第81、82頁、本院95年96年1 月23日審判筆錄第
    5 至13頁、同年3 月6 日審判筆錄第3 至5 頁）；證人辛○○於警詢、偵查及本院審理時證述於前揭時間，接到戊○○
    電話回報表示貨車在春日路、民光東路口遭1 輛轎車及機車
    攔阻，騎機車的人意圖開他貨車副駕駛座旁的車門，請求公
    司支援，其立即向公司回報，後又接到戊○○電話說在南崁
    路2 段、富國路口，該懸掛5G-0955 號車輛又意圖攔貨車，
    其與公司3 名同事前往支援查看，到現場後其有看到1 部懸
    掛5G-0955 號車牌車輛，有看到該轎車要從左側去逼近戊○○貨車，意圖讓貨車停在路旁，其即開車超越該轎車後迴轉
    支援，該轎車看到後便加速離去等語（見偵字第15722 號卷
    第34至35頁、第154 至155 頁、偵字第16091 號卷第86、87
    頁、本院96年1 月23日審判筆錄第14至17頁、同年3 月6 日
    審判筆錄第6 頁）；證人即查獲本案員警陳福進於本院審理
    時所證本案依大園分局通報，先過濾車號，查出來車主是住
    在蘆竹的長興社區，去社區查訪車主，車主是甲○○的母親
    ，他母親說是甲○○在使用，當天下午甲○○就主動連絡我
    們來說明，我們有口頭跟甲○○詢問，事後也問庚○○○○○，他說甲○○有坦承他有去搶聯倉公司，我們是依據甲○○的供詞找到己○○，去找己○○時，己○○說沒有瓦斯槍
    ，後來跟他開導後，他才承認瓦斯槍有放在房間，自動帶我
    們去房間取出，己○○說他們事前有去現場觀察過，也有在
    租屋處討論過並畫地圖，他們有去一家商店購買膠帶及玩具
    槍供作案用，甲○○說機車內有美工刀還是膠帶，就在我們
    面前把東西取出，甲○○有坦承美工刀是作案工具等語（見
    本院96年1 月23日審判筆錄第19、20頁）相符，復有內政部
    警政署航空警察局受理刑事案件報案三聯單、航空警察局受
    理各類案件紀錄表、桃園縣政府警察局桃園分局扣押筆錄、
    扣押物品目錄表、華碩電腦股份有限公司桃園廠95年8 月15
    日GS-6-2-0012 號函、戊○○於本院審理時當庭所繪製遭被
    告強迫攔車之現場圖各乙紙、查獲照片10張附卷及被告4 人
    作案用之玩具瓦斯槍1 把及美工刀1 支扣案可資佐證。另被
    告等竊取乙○○所有前揭5G-0955 號車牌2 面之竊盜犯行部
    分，亦據證人乙○○於警詢時證述綦詳（見偵字第15722 號
    卷第36頁），並有乙○○出具之贓物認領單、桃園縣政府警
    察局車牌遺失證明單、車輛竊盜車牌失竊資料個別查詢報表
    －查詢車牌認可資料、華碩電腦股份有限公司桃園廠95年8
    月15日GS-6-2-0012 號函各乙紙附卷可憑。
　(二)被告己○○雖抗辯伊在警詢時是警員說如果不承認，要帶伊
　　到裡面打，並把伊拉到房間裡，伊的口供是照電腦打出來甲○○的筆錄內容照唸的，在移送地檢署途中，警員說如果翻
    供要把伊借提出來打云云；被告甲○○則抗辯警員說如果伊
    配合他就可以交保，伊以為配合警員就可以交保，才配合警
    員作筆錄說要搶，伊當時對搶或偷並不是分的很清楚，到偵
    查中伊只好延續伊在警詢時之供述云云；被告丙○○抗辯伊
    警詢筆錄有些係配合甲○○的云云；另被告丁○○抗辯警詢
    筆錄記載的內容不完整云云。然查：
　(1)經本院勘驗被告己○○95年7 月　23日、同年8 月7 日、9
　  月4 日於桃園分局偵查隊、同年7 月23日於臺灣桃園地方法
    院檢察署、被告甲○○95年7 月22日、7 月23日於桃園分局
    偵查隊、被告丙○○於95年8 月8 日於桃園分局偵查隊、被
    告丁○○於95年8 月8 日於桃園分局偵查隊及同日於臺灣桃
    園地方法院檢察署接受訊問時之警詢、偵查之錄音帶及光碟
    結果，被告己○○、甲○○、丙○○、丁○○自開始接受訊
    問迄至完成訊問簽名按指印止，全部訊問過程平和，且均係
    被告4 人自行回答員警及檢察官之提問，未見員警或檢察官
    有對被告4 人施強暴、脅迫、利誘之情形，且為連續錄音，
    筆錄均依被告4 人陳述之內容加以整理後所載，被告等答詞
    部分，均緊接警方及檢察官之問詞而回答，而有關被告己○○與甲○○商議由己○○駕車攔停聯倉公司貨車，再由甲○○持玩具瓦斯槍迫使貨車司機就範後，己○○再負責駛離貨
    車而強取貨車內所載運之電腦器材加以變賣朋分花用之計劃
    ，在獲甲○○同意後，己○○再邀集並獲得丙○○、丁○○
    附和認同，及甲○○、丙○○、丁○○依己○○指示先後去
    購買作案用玩具瓦斯槍及竊取5G-0955 號車牌2 面改懸掛在
    甲○○所使用之5T-8778 號自小客車上，再於前揭時、地，
    依計劃由己○○駕駛懸掛G5-0955 號車牌自小客車附載丙○○，丁○○騎MC7-088 號機車附載甲○○，尾隨戊○○之貨
    車，迨己○○車輛攔停戊○○貨車後，甲○○即攜帶玩具瓦
    斯槍去開啟貨車右車門，惟因車門鎖住無法打開，甲○○與
    丁○○即騎乘機車離去，己○○得知後仍駕車尾隨施福貨車
    至南崁路、富國路口，再以所駕車輛逼使戊○○停車，惟見
    戊○○未停車始放棄離去等內容，均係由被告己○○、甲○○及丙○○、丁○○自行陳述而來等情，有本院96年3 月15
    日勘驗筆錄在卷可稽，而證人即為被告己○○製作警詢筆錄
    之員警陳福進於本院審理時復到庭結證稱：其與何銘哲警員
    均未對被告己○○有施以強暴脅迫或利誘、詐欺之行為，筆
    錄記載的內容均依被告己○○所述內容記載等語詳確（見本
    院96年4 月24日審判筆錄第6 、7 頁）。且被告己○○於偵
    查中亦自承負責訊問製作筆錄之員警並未對伊施以強暴脅迫
    、利誘，係出於自由意願而陳述等語（見偵字第15722 號卷
    第10 7頁），益徵被告己○○於桃園分局偵查隊接受詢問製
    作筆錄之際並未受強暴、脅迫或利誘取供之情事，前開被告
    己○○筆錄內容係於自由意識下所為之陳述無疑，自有證據
    能力。再者，依本院前述勘驗結果，被告己○○警詢筆錄之
    答詞，均係依己○○自行陳述而來，亦無己○○所指係照甲○○之筆錄內容逐字朗讀或回答之情形，被告己○○所辯是
    警員威嚇伊如果不承認就要打伊及伊警詢筆錄係照甲○○筆
    錄內容唸的云云，均非事實，顯係事後避就之詞，洵無足取
    。
  (2)再被告甲○○、丙○○、丁○○於偵查及本院審理時均自承
    負責訊問製作筆錄之員警並未對其等施以強暴、脅迫、利誘
    ，均係出於自由意願而陳述等語（見偵字第15722 號卷第95
    頁、偵字第1609 1號卷第68、70頁、本院96年1 月14日審判
    筆錄第22頁、96年4 月24日審判筆錄第4 頁），是渠等警詢
    筆錄之內容亦均係於自由意識下所為之各自陳述，而均有證
    據能力至明，至被告甲○○、丙○○、丁○○前揭抗辯部分
    ，經本院查證人即負責詢問被告甲○○之庚○○○○○已死
    亡，業據證人陳福進證述在卷，本院自無從再予調查，惟證
    人陳福進於本院審理時到庭結證稱：「詢問甲○○的是庚○○○○○，我們有口頭跟甲○○詢問，我事後也有問庚○○○○○，何偵查佐說甲○○有坦承他有去搶聯倉公司」等語
    明確（見本院96年1 月23日審判筆錄第19頁），且依本院前
    開勘驗筆錄所載，被告甲○○警詢筆錄之答詞，均係依甲○○自行陳述而來，而警員提問之問題，縱有提及「搶」之字
    眼，然甲○○自始至終僅單純陳述事發經過，未見有何配合
    員警而刻意陳述本件係強盜或搶奪等用語之情形，被告甲○○辯稱伊係配合警員作筆錄，已非實在。再被告甲○○所辯
    伊以為配合警員就可以交保云云，惟被告之心理層面本非旁
    人所得探究，而況是否交保係由檢察官或法院所決定，非承
    辦員警可以左右，更非被告自行決定配合員警或承認何種犯
    罪事實可成就，被告甲○○乃一成年人智識程度非低，豈可
    能因此即隨意配合員警編造不利於己之供述？其此部所辯，
    亦非可採。又被告丙○○苟其確無與被告己○○等人共謀搶
    劫聯倉公司貨物及竊取車牌等行為，其又何須無端配合甲○○於警詢時之不利說詞，而自陷己涉犯強盜等重罪之理，不
    惟如此，丙○○在警詢筆錄之答詞中復同時提及其手足丁○○參與其中之角色分工，而更陷丁○○同涉犯重罪之可能？
    被告丙○○此部所辯，顯屬無稽。再依本院前開勘驗筆錄所
    載，被告丁○○警詢筆錄之答詞，係警員依丁○○自行陳述
    而加以整理所記載，亦無其所指記載不完整之情形，被告丙○○此部抗辯並非實情，殊難憑採。
  (3)綜上各節，被告己○○、甲○○、丙○○、丁○○於警詢時
    所為不利於己之陳述，既非出於強暴、脅迫、利誘、詐欺、
    疲勞訊問、違法羈押或其他不正之方法而來，從而被告4 人
    於警詢及偵查之供述係出於自由意旨而為，要可認定，自有
    其證據能力，且渠等於警詢及偵查時所分別供述竊取乙○○
    所有之G5-095 5號車牌2 面、購買玩具瓦斯槍，並於前揭時
    、地，駕車攔停戊○○之貨車，由甲○○攜帶玩具瓦斯槍上
    前開啟貨車右車門，以遂其等強取貨車內財物之計劃，惟因
    車門鎖住而未得逞，嗣己○○繼續駕車尾隨貨車，再試圖逼
    使貨車停車，惟因戊○○未停車而作罷等各節，亦與證人乙○○、戊○○、辛○○、陳福進前揭所證各情均相符，堪信
    為真，其等前揭所辯，要係事後諉責之詞，洵無可採，自不
    足採為有利於被告之認定。
　(三)又查，被告己○○、甲○○、丙○○、丁○○於本院審理時
　  均翻異前供否認有共同謀議搶劫聯倉公司貨車，被告己○○
    辯稱：偷車牌的事伊不知情，且伊並非要強盜貨車，甲○○
    也沒有攜帶瓦斯槍，伊只是將車開在戊○○貨前面，故意在
    紅綠燈前放慢速度，想假裝行車事故，等貨車停下來再偷搬
    貨車內貨物云云。被告甲○○辯稱：本來計劃是等戊○○貨
    車停在便利商店時用偷的，並非要強盜，伊也沒有帶瓦斯槍
    去云云。被告丁○○辯稱：己○○說要伊去幫忙搬東西，只
    說有錢可以拿，沒有告訴伊要搬什麼東西，其餘均不知情云
    云。被告丙○○辯稱：是己○○叫丁○○去搬東西，丁○○
    再叫伊一起去幫忙搬東西，其餘伊均不知情云云。惟查：
  (1)前述被告己○○、甲○○、丙○○、丁○○4 人如何謀議強
    劫聯倉公司貨車載運之電腦器材，如何準備作案工具美工刀
    及膠帶，及如何由己○○分派甲○○、丙○○、丁○○去購
    買作案用玩具瓦斯槍及竊取車牌，嗣將竊得之車牌改懸掛在
    作案交通工具5T-8778 號自小客車上使用，繼而如何在作案
    前會合、及己○○、丙○○如何負責開車攔停戊○○之貨車
    ，甲○○如何持玩具槍上前開啟貨車右車門，丁○○負責騎
    乘機車接應甲○○等任務分派之強盜及竊盜等事實，均據被
    告己○○、甲○○、丙○○、丁○○於警詢及偵查中供承不
    諱，並經證人戊○○、辛○○、乙○○、陳福進證述甚詳，
    據如上述，被告事後翻異前詞否認上情，已難認可採。且觀
    諸被告甲○○於本院審理時一則辯稱：本來想等戊○○的貨
    車如果停在便利商店的話，就用偷的。又稱：當初去開車門
    只是想要誘騙戊○○下車，如果戊○○被我誘騙下車，我就
    將他帶離開，丁○○再去偷他貨車裡面的東西（見95年11月
    10日訊問筆錄第3 、6 頁）。另稱：開車門是要騙司機，要
    司機自己下車去後門看，再趁機偷搬他的貨（見本院96 年4
    月24日審判筆錄第23頁），前後供述不一，復與被告己○○
    所辯伊打算製造假車禍的方式，逼被害人的車停到路旁，再
    趁機偷搬貨之情節（見95年12月26日審判筆錄第2 頁）不符
    。且苟如被告己○○、甲○○所辯只是要偷搬貨云云屬實，
    衡情亦應盡量在不驚動司機之情況下始有機可乘，惟甲○○
    在己○○攔停戊○○之貨車後未出一語旋衝上前開啟貨車車
    門之非正常舉動，自已引起貨車司機戊○○之注意及警戒，
    渠等又要如何偷搬貨車後車廂內之貨物？更何況，戊○○貨
    車所載運之筆記型電腦及主機板等電腦器材，體積非小，數
    量亦非少（價值770 萬5, 937元），要搬運該等器材，非一
    時半刻可成就，更非丁○○騎乘之機車可完全負載，如此費
    時且大動作之搬運過程，如何能在驚動司機戊○○之情況下
    完成所謂偷搬貨物之計劃？其等上開所辯悖於常情，不言可
    諭，核係飾卸之詞，自難採信。至被告己○○、甲○○、丙○○、丁○○於本院審理時推翻警偵訊之供述，改稱甲○○
    並未攜帶玩具槍去現場云云，與本院前揭認定之事證不符，
    亦屬推諉之詞，不足採信。
　(2)被告己○○另辯稱：伊只是將車開在戊○○貨車前面，故意
　  在紅綠燈前放慢速度，讓戊○○貨車停下來，並無飛車攔停
    云云。而被告己○○、甲○○之指定辯護人謝淑芬律師亦為
    其等辯護稱：被告所為使貨車停車之手段，及吳志祥試圖打
    開貨車右車門因車門上鎖無法打開之事實，均尚未達強盜罪
    之著手時期，且未致戊○○不能抗拒之程度，與強盜罪之構
    成要件不符云云。查被告己○○於前揭時、地，駕駛上開改
    懸掛5G-0955 號車牌自小客車，自內側車道超車再強行橫切
    停放在行駛外側車道之戊○○所駕大貨車前，以致戊○○將
    貨車停下等情，業據證人戊○○證述如前，且證人戊○○於
    本院審理時復證稱：「他們攔下我是在紅綠燈前，還沒有到
    紅綠燈，距離約有我貨車1 個車身，貨車車身長有23台尺，
    大約7 公尺多」等語詳確（見本院96年1 月23日審判筆錄第
    8 、10頁），被告己○○辯稱伊本來就開在戊○○貨車前，
    只是利用等紅綠燈時開很慢讓貨車停下來，並無攔車之情形
    云云，已難置信。而況，依證人戊○○所述被攔車當時貨車
    時速只有40、50公里，且前方是綠燈（同上開審判筆錄），
    故若如被告己○○所辯伊原來就開在貨車前面只是故意開很
    慢而已云云屬實，則戊○○大可直接變換車道前行或繼續跟
    在己○○車輛後方徐徐前行為已足，又何須將貨車完全停下
    ，而讓甲○○有機會上前去開啟貨車右車門之理？被告己○○前揭辯詞，亦顯悖離常情，自無足採。而按所謂強暴脅迫
    之手段，祇須足以壓抑被害人之抗拒，喪失其意思自自已為
    已足，縱令被害人並無抗拒行為，仍於強盜罪行為不生影響
    。再按所謂不能抗拒，祇須行為人所施之暴力已足使被害人
    本人主觀上受到壓制無法抗拒為已足，至客觀上是否已達一
    般人皆不能抗拒之程度，則非所問（最高法院70年度台上字
    第1349號、72年度台上字第5029號判決意旨參照）。查被告
    己○○、甲○○、丙○○、丁○○等人本即計劃先將貨車攔
    停，再由甲○○持玩具瓦斯槍壓制司機後搶劫貨車內貨物，
    已如前述，是被告己○○於前揭時、地，以所駕車輛自內側
    車道超車再強行橫切停放在行駛外側車道之戊○○貨車前方
    ，以迫使戊○○停車之行為，顯係按照渠等原定以攔車搶劫
    貨車計劃內之舉措，自已著手於渠等強盜計劃之強暴脅迫行
    為之實施，再戊○○載運貨物原正常行駛於外側道路，突如
    其來受己○○所駕車輛橫切停放在其貨車前，且被告4 人分
    乘自小客車及機車，戊○○可預見同夥之人至少即有3 名，
    前有自小客車攔截，並有2 名機車騎士在側，而在突遭攔停
    貨車後，旋見機車騎士上前欲開啟其貨車右車門，以當時本
    案案發時間係在夜間，戊○○隻身處於空間狹小的車輛內，
    無處閃避及求救之客觀情狀，縱使因車門上鎖而未能打開，
    且未能清楚知悉開車門之甲○○有無攜帶玩具瓦斯槍之情，
    仍已足使被害人戊○○心生畏懼且主觀上受到壓制無法抗拒
    ，此由其不得不立即停下貨車並打電話向公司求援益可窺見
    一斑，惟因被告甲○○上前開啟車門因車門上鎖無法打開，
    致未生渠等強取貨車內載運貨物之結果而不遂，應可認定。
    而戊○○在前述突受自小客攔截及遭機車騎士上前試圖開啟
    車門之精神壓力下，自難期其整暇以思辨明被告等人究欲對
    其作何侵害，是被害人戊○○雖於本院審理時指稱：當時覺
    得莫名其妙等語，仍無足因此卸免被告等人所為客觀上已達
    足致令被害人不能抗拒之強脅手段之著手，自無礙於強盜罪
    責之成立。被告此部辯解及辯護人認被告之上開行為尚未著
    手亦無致使被害人達不能抗拒之程度，顯與事實不符，委無
    可採。
  (3)又被告丙○○、丁○○辯稱：是己○○請伊等去搬貨，並未
  　與己○○、甲○○共謀搶劫聯倉公司載運之電腦器材云云。
    然查被告丁○○於警詢時供稱：本案是我與己○○、甲○○
    、丙○○共同犯下，由己○○、甲○○策劃，己○○說要去
    攔車，我與丙○○負責搬東西，我在旁邊聽己○○與甲○○
    談論攔己○○以前公司的車，．．我們4 人都在場，己○○
    是說要攔他們之前公司的車等語（見偵字第16091 號卷第11
    、12頁）、於偵查中供稱：己○○在95年7 月中旬先跟我講
    ，要我去幫他的忙，我才約丙○○，在7 月17日，我帶丙○○去己○○家，當時甲○○也有到己○○家，一同研討如何
    攔車，主要是甲○○和己○○討論如何攔車等語（見偵字第
    16091 號卷第70頁），被告丙○○於警詢時供稱：本案係由
    己○○策劃，己○○打電話給丁○○，邀我們兄弟一起參與
    ，要邀我們一起搶，後來我們到己○○住處，己○○才告知
    要做這件案子流程，20日下午由甲○○開車，4 人共同去龜
    山華碩廠勘查地形（見偵字第1609 1號卷第19頁）、於偵查
    中供稱：當時我們去搶聯倉貨運公司的車子，是己○○打電
    話給丁○○，要做這件事，己○○要我們兄弟幫忙下貨等語
    （見偵字第16091 號卷第8 、9 頁），均與被告己○○於警
    詢時供稱：本案係由我策劃，我叫甲○○到我住處邀他參與
    犯案，他答應後，我又邀丁○○及丙○○，又獲2 人答應參
    與，我告知甲○○，週五21日龜山華碩電腦廠有1 批電腦會
    出貨可一起去搶，我再連絡丙○○、丁○○，共同附議後，
    20日下午由甲○○開車，4 人共同前往龜山華碩廠勘查地形
    等語（見偵字第15722 號卷第11頁），於偵查中供稱：我們
    4 人去行搶，準備美工刀及玩具手槍、膠帶，我想要攔華碩
    的貨車下來，想要他車上的貨，因為我在95年7 月24日要給
    別人4 萬多元，我是想拼拼看，拿瓦斯槍是準備嚇他，要他
    搬貨給我，我打算要貨車停下來，由甲○○和丁○○押他，
    嚇他後搬貨車的貨」等語（見偵字第15722 號卷第69、100
    、107 、190 頁），被告甲○○於警詢時供稱：本案由己○○策劃，說龜山華碩電腦工廠有1 批電腦一定會出貨邀我一
    起去搶，己○○再聯絡丙○○、丁○○，後來取得共識後，
    4 人即共同前往龜山華碩廠勘查地形等語（見偵字第15722
    號卷第18頁），於偵查中供稱：己○○說要跟司機要車上的
    貨物，因為他說他要拿瓦斯槍叫司機將車停在路旁，他要進
    去車上要車上的貨，計劃本來只是我開車，但臨時變更由我
    持瓦斯槍，開車門並要司機將車子開到路旁，接下來由己○○處理等語（見偵字第15722 號卷第96、97頁），均互核相
    符，並無歧異。且苟若被告丙○○、丁○○未事先與被告己○○、甲○○謀議強盜，其等又何須按照己○○之計劃於案
    發前1 日與己○○、甲○○共同前去龜山華碩廠勘查地形？
    又如其等僅係單純幫己○○搬貨，衡情只要在約定地點等候
    搬貨即可，又何須大費周章由丁○○騎乘機車附載甲○○一
    路尾隨貨車行進（見本院95年11月10日訊問筆錄第4 頁），
    且在戊○○貨車遭己○○攔停後，丁○○又會毫不遲疑將機
    車停在貨車旁，讓甲○○下車去開啟貨車右車門，而在甲○○無法開啟貨車車門後，又立即配合甲○○共乘機車加速離
    去，時機及行動配合之巧妙，足見丙○○、丁○○顯有依計
    劃行事，在在足證被告等4 人事前已有謀議及分工，被告丙○○、丁○○前揭所辯事前對己○○強盜之計劃均不知情，
    只是去幫忙搬貨云云，顯然避重就輕，核為推卸之詞，並無
    可採。從而，被告丙○○、丁○○就被告己○○、甲○○共
    謀搶劫聯倉公司載運之電腦器材事前有所協議，並基於相互
    之認識，於前揭時、地，由己○○駕車附載丙○○負責攔停
    戊○○之貨車，再由丁○○騎乘機車附載甲○○驅前，由甲○○攜帶玩具槍去前開啟貨車右車門，以遂其等強取貨車內
    貨物之目的，顯然係以共同犯罪之意思全程在場參與，均應
    負共犯之責，應可認定。
　(四)綜上各述，參互印證，已堪認被告己○○、甲○○、丙○○
　  、丁○○上述於警詢及偵查中所自白及證人戊○○、辛○○
    、乙○○、陳福進等人關於被告4 人竊取G5-0955 號車牌2
    面及以攜帶玩具瓦斯槍強盜聯倉公司司機戊○○載運之電腦
    器材之指證，核與事實相符，堪信為真，其等於本院審理時
    推翻前供，改依上情置辯，要屬推諉卸責之詞，均不足採。
    渠等共犯前揭強盜未遂及竊盜犯行，事證已臻明確，犯行堪
    以認定，自應依法論科。
二、查扣案之美工刀，刀刃鋒利，客觀上具有危險性，且足以傷
    害人之生命、身體，係屬兇器至明。核被告己○○、甲○○
    、丙○○、丁○○竊取前揭5G-0995 號車牌2 面之所為，均
    係犯刑法第320 條第1 項之竊盜罪。又被告己○○、甲○○
    、丙○○、丁○○，攜帶美工刀、膠帶及玩具瓦斯槍共同為
    前開強盜犯行，所為強盜部分，係攜帶兇器結夥3 人以上，
    具有刑法第321 條第1 項第3 、4 款之情形，係犯刑法第33
    0 條第2 項、第1 項之加重強盜未遂罪。被告4 人就上揭犯
    行，均具有犯意聯絡及行為分擔，均為共同正犯。又被告等
    人於前揭時、地，先後在第1 次攔停戊○○貨車後因車門上
    鎖而未達其等強取貨車載運貨物之目的，己○○復再駕車尾
    隨戊○○貨車再次試圖逼使戊○○貨車停車，仍因戊○○未
    停車而作罷，惟其等仍屬一強盜犯意接續多次行為，侵害1
    個法益，應為接續犯，屬單純一罪。又查，被告等持以竊取
    前揭5G-0995 號車牌2 面所用之扳手，並未扣案，而依被告
    甲○○所述該扳手長度約10公分，寬度約2 公分，兩端分別
    為8 號及10號之梅花扳手，依本院職權已知前述梅花扳手為
    非屬堅硬之鋁製材質，構造上亦無特別尖銳之處，客觀上尚
    難認具有危險性，又未扣案，應從有利被告之認定，認非屬
    兇器，是被告等人持扳手竊取車牌所為，應係犯刑法第320
    條第1 項之竊盜罪，公訴意旨漏未斟酌此點，而認被告此部
    所為係犯同法第321 條第1 項第3 款之攜帶兇器竊盜罪嫌，
    尚有未洽，惟其基本事實同一，本院自應予審理，並變更其
    此部起訴法條。又被告等所犯上開2 罪，犯意各別，行為互
    殊，應分論併罰。爰審酌被告4 人正值壯年體健，卻不思以
    正當途徑獲取財物，竟共同結夥以強行攔車並持美工刀、玩
    具槍強盜他人財物之犯罪手段，危害社會治安甚鉅，且對於
    被害人戊○○身心造成莫大傷害，惟尚未達強盜財物之結果
    ，兼衡其等生活狀況、犯罪後曾一度坦認犯行之態度等一切
    情狀，分別量處如主文所示之刑，並均定應執行之刑。
三、扣案之瓦斯槍1 把、美工刀1 支，係共犯甲○○所有，業據
    被告供陳在卷，且係供本件強盜所用之物，爰依刑法第38條
    第1 項第2 款規定予以宣告沒收。另供被告犯本件強盜所用
    之膠帶及供犯竊盜所用之扳手，均未扣案，其中膠帶部分被
    告己○○供稱因一時緊張已忘記膠帶置於何處，而扳手則在
    犯後遭甲○○隨意丟棄，亦據被告甲○○陳述甚明，又無證
    據證明該等物品現仍存在，且非屬違禁物，為避免日後執行
    之困難，均不予宣告沒收之。至供被告等人犯本件強盜所用
    之交通工具即前揭改懸掛5G-0995 車牌之自小客車及車號MC
    7-08 8號機車，分屬被告甲○○之配偶壬○○及其母親所有
    ，有卷附車籍作業系統查詢認可資料在卷可憑，且非屬違禁
    物，爰均不予宣告沒收，併此敘明。
據上論斷，應依刑事訴訟法第299 第1 項前段、第300 條，刑法
第28條、第330 條第1 項、第2 項、第320 條第1 項、第51條第
5 款、第38條第1 項第2 款，判決如主文。
本案經檢察官蔡宜均到庭執行職務。
中　　華　　民　　國　　96　　年　　5 　　月　　29　　日
　　　　　　　　　刑事第七庭審判長法　官  江振義
　　　　　　　　　　　　          法　官  連雅婷
  　　　　　　　　　　　　　      法　官  林惠霞
以上正本證明與原本無異。
如不服本判決，應於收受送達後10日內向本院提出上訴書狀。
                                  書記官  陳恩如
中　　華　　民　　國　　96　　年　　5 　　月　　29　　日
附錄本案論罪科刑法條全文：
刑法第330條：
犯強盜罪而有第321 條第1 項各款情形之一者，處7 年以上有期
徒刑。
前項之未遂犯罰之。
刑法第321條
犯竊盜罪而有左列情形之一者，處6 月以上、5 年以下有期徒刑
：
  一於夜間侵入住宅或有人居住之建築物、船艦或隱匿其內而犯
    之者。
  二毀越門扇、牆垣或其他安全設備而犯之者。
  三攜帶兇器而犯之者。
  四結夥三人以上而犯之者。
  五乘火災、水災或其他災害之際而犯之者。
  六在車站或埠頭而犯之者。
前項之未遂犯罰之。
